臺灣高雄地方法院刑事判決
111年度審訴字第689號
公  訴  人  臺灣高雄地方檢察署檢察官
被      告  葉俊良




上列被告因違反毒品危害防制條例案件，經檢察官提起公訴（11
0年度偵字第23430號、111年度毒偵字第262號），本院判決如下
：
    主  文
葉俊良被訴持有第二級毒品部分公訴不受理；被訴於民國一一○
年十月七日十二時二十五分採尿回溯九十六小時內某時（不含公
權力拘束時間）施用第二級毒品部分免訴。
    理  由
一、公訴意旨略以：被告葉俊良明知甲基安非他命為毒品危害防
    制條例第2條第2項所列之第二級毒品，仍為下列犯行：㈠基
    於持有第二級毒品甲基安非他命之犯意，於民國110年10月1
    8日20時許，在高雄市前鎮區保泰路上三角公園內，以新臺
    幣300元至500元間之不詳代價，向真實姓名年籍不詳、綽號
    「阿弟」之成年男子，購得甲基安非他命1包，而非法持有
    之。嗣於110年10月19日9時30分許，在高雄市前鎮區鎮東一
    街395巷11號內為警持法院核發之搜索票進行搜索，扣得上
    開未施用之甲基安非他命1包（毛重共0.50公克，下稱本案
    甲基安非他命）。㈡基於施用第二級毒品甲基安非他命之犯
    意，於110年10月7日12時25分許為警採尿時起回溯96小時內
    之某時（不含公權力拘束時間），在其高雄市○○區○○路000
    號住處內，以將甲基安非他命置入玻璃球內燒烤吸食煙霧之
    方式，施用甲基安非他命1次。嗣於110年10月7日11時10分
    許，在高雄市○鎮區○○街00巷0號內，因員警偵辦毒品案件，
    經其同意採集其尿液送驗，結果呈甲基安非他命陽性反應。
    因認被告係犯毒品危害防制條例第11條第2項之持有第二級
    毒品、同條例第10條第2項之施用第二級毒品等罪嫌。
二、按案件曾經判決確定者，應諭知免訴之判決；已經提起公訴
    或自訴之案件，在同一法院重行起訴者，應諭知不受理之判
    決；前述判決得不經言詞辯論為之，刑事訴訟法第302條第1
    款、第303條第2款、第307條分別定有明文。所謂「同一案
    件」，乃指前後案件之被告及犯罪事實俱相同者而言，既經
    合法提起公訴或自訴發生訴訟繫屬，即成為法院審判之對象
    ，而須依刑事訴訟程序，以裁判確定其具體刑罰權之有無及
    範圍，自不容許重複起訴，檢察官就同一事實無論其為先後
    兩次起訴或在一個起訴書內重複追訴，法院均應依刑事訴訟
    法第303條第2款就重行起訴之同一事實部分諭知不受理之判
    決，以免法院對僅有同一刑罰權之案件，先後為重複之裁判
    ，或更使被告遭受二重處罰之危險，此為刑事訴訟法上「一
    事不再理原則」。又所稱「同一案件」包含事實上及法律上
    同一案件，舉凡自然行為事實相同、基本社會事實相同（例
    如加重結果犯、加重條件犯等）、實質上一罪（例如吸收犯
    、接續犯、集合犯、結合犯等）、裁判上一罪（例如想像競
    合犯等）之案件皆屬之。
三、經查：
  ㈠關於被告被訴持有第二級毒品部分：
　⒈被告於110年10月18日20時許，在高雄市前鎮區保泰路上三角
    公園內，向真實姓名年籍不詳、綽號「阿弟」之成年男子，
    購得本案甲基安非他命後即持有之，嗣於110年10月19日9時
    許，在高雄市前鎮區鎮東一街395巷11號內為警執行搜索，
    並扣得本案甲基安非他命之事實，有高雄市政府警察局前鎮
    分局搜索扣押筆錄、蒐證照片、高雄市立凱旋醫院濫用藥物
    成品檢驗鑑定書等件在卷可稽（見警一卷第13至21頁，偵一
    卷第59頁），且為被告所自承在卷（見警一卷第3至6頁），
    是被告此部分持有甲基安非他命之行為固堪認定。
　⒉又被告有於110年10月18日21時許，在高雄市○○區○○路000號
    住處內，施用甲基安非他命1次之行為，業據被告於警詢時
    坦承不諱（見警一卷第6頁），並有正修科技大學超微量研
    究科技中心尿液檢驗報告、高雄市政府警察局前鎮分局偵辦
    毒品案件尿液採證代碼對照表各1份附卷為憑（見警二卷第3
    至5頁），足徵被告確有於上述時地為施用甲基安非他命之
    犯行（下稱110年10月18日施用第二級毒品犯行）；檢察官
    乃據此就被告上述施用毒品犯行與被告首開被訴持有本案甲
    基安非他命犯行，以同一起訴書提起公訴而繫屬於本院審理
    中一節，亦有本案起訴書存卷可查。
　⒊雖被告於警詢、偵訊及本院審理時，均供稱本案甲基安非他
    命尚未施用等語（見警一卷第6頁，偵一卷第7頁，本院卷第
    75頁），且於本院審理時陳稱：110年10月18日施用的那包
    甲基安非他命不是本案扣到的那包，應該是不同時間買的，
    但2包買的時間先後順序忘了等語（見本院卷第75頁）；惟
    其亦稱：2包甲基安非他命都是我跟「阿弟」在保泰路買的
    ，買來的甲基安非他命都是為了要供己施用等語（見本院卷
    第75頁），是依被告所述，被告於110年10月18日施用之甲
    基安非他命，與扣案之本案甲基安非他命，均係被告基於預
    備供施用之同一目的，向「阿弟」在高雄市前鎮區保泰路購
    買取得。雖被告就本案扣案之甲基安非他命及其於110年10
    月18日施用之甲基安非他命之取得時間或因記憶不清而無法
    確切確認購買時間先後，然卷內除被告陳稱上述2包毒品應
    非同時購買此不利於己且記憶非清晰明確之陳述外，別無其
    他積極證據足認被告確係在不同時間基於不同犯意購得上述
    毒品而分別持有其為110年10月18日施用第二級毒品犯行所
    施用之甲基安非他命及本案甲基安非他命，是本於「罪疑唯
    利被告」原則，應認被告係同時購入而持有供其於110年10
    月18日施用之甲基安非他命及本案甲基安非他命共2包毒品
    ，況被告於110年10月18日21時許施用甲基安非他命前，即
    已同時持有本案扣案之甲基安非他命及供其於是日21時施用
    之甲基安非他命，且持有目的均係供己施用，應認屬單純一
    個持有行為。又被告同時持有上開第二級毒品2包後，於110
    年10月18日21時許施用其中一包，被告持有剩餘之本案甲基
    安非他命之低度行為，應為其施用之高度行為所吸收，不另
    論罪，且被告前述施用、持有第二級毒品兩者間具有實質上
    一罪關係，依上開說明，被告被訴持有本案甲基安非他命犯
    行與其所為110年10月18日施用第二級毒品犯行，屬於同一
    案件，被告被訴持有本案甲基安非他命犯行部分不得逕予起
    訴，檢察官就被告上揭應為其施用第二級毒品之高度行為所
    吸收之持有第二級毒品之低度行為提起公訴，起訴程序即有
    違規定，爰不經言詞辯論，逕就此部分為公訴不受理之諭知
    。
  ㈡關於被告被訴於110年10月7日12時25分為警採尿時起回溯96
    小時內之某時（不含公權力拘束時間）施用第二級毒品部分
    ：
  ⒈查被告於110年10月7日12時25分為警採尿時起回溯96小時內
    之某時（不含公權力拘束時間），在其高雄市○○區○○路000
    號住處內，以將甲基安非他命置入玻璃球內燒烤吸食煙霧之
    方式，施用甲基安非他命1次，嗣於同日12時25分許經員警
    徵得其同意採集尿液送驗，結果呈甲基安非他命陽性反應等
    節，業經被告於警詢時坦承不諱（見警三卷第1至5頁），並
    有勘察採證同意書、高雄市政府警察局鳳山分局毒品案件尿
    液採證代碼對照表、正修科技大學超微量研究科技中心尿液
    檢驗報告各1份附卷為證（見警三卷第15至17頁），是此部
    分事實固堪認定。
  ⒉然查，被告前曾基於施用第二級毒品甲基安非他命之犯意，
    於110年10月4日20時許，在高雄市○○區○○路000號住處內，
    以將甲基安非他命置入玻璃球內燒烤吸食煙霧之方式，施用
    甲基安非他命1次情事，業經本院以111年度審訴字第24號（
    下稱前案）判決有罪確定，前案判決確定日期為111年6月2
    日一情，有臺灣高等法院被告前案紀錄表、前案判決書各1
    份附卷可按（見本院卷第27、79至83頁），故此部分事實亦
    堪認定。
  ⒊又被告本案此部分經起訴施用甲基安非他命之時間為「110年
    10月7日12時25分為警採尿時起回溯96小時內之某時（不含
    公權力拘束時間）」，其犯罪行為時間涵蓋被告前案施用甲
    基安非他命之犯罪時間，且被告本案與前案所施用之毒品種
    類及施用地點、方式均相同，已難排除被告本案此部分被訴
    施用毒品犯行與其前案經判決確定之施用毒品犯行為同一案
    件之可能性。況被告於110年10月7日警詢時已陳稱：我最後
    一次施用第二級毒品是在3天前（即前案判決之施用毒品日
    【110年10月4日】），在我鳳山區南華路230號住家內施用
    等詞（見警三卷第3頁），其於本院審理時復辯稱：本案此
    部分起訴之施用毒品犯行與前案所為施用毒品犯行是同一次
    行為等語（見本院卷第75至77頁），是被告前後所述大致相
    符。再參以本案被告於110年10月7日12時25分許所採集尿液
    檢體之甲基安非他命濃度為883ng/mL，此有正修科技大學超
    微量研究科技中心尿液檢驗報告存卷可稽（見警三卷第17頁
    ），其毒品含量濃度確實非高，與被告辯稱係採尿日3天前
    施用毒品而尿液毒品含量已因時間經過而降低之情亦無相違
    背，是以被告上開於本院審理時所為辯詞殊非無稽。此外，
    卷內復無其他積極事證足以證明上述二案施用毒品之時間、
    地點有別，自應為有利被告之認定，認二案應屬同一次之施
    用甲基安非他命犯行。準此，本案被告此部分被訴施用第二
    級毒品之犯罪事實，既曾經前案判決確定，檢察官復就同一
    案件再行起訴而繫屬本院，爰不經言詞辯論，逕就此部分為
    免訴判決之諭知。
四、至被告被訴於110年10月18日施用第二級毒品犯行、於同年
    月19日施用第一級毒品犯行及於111年3月27日施用第二級毒
    品犯行部分，均由本院另行審結，附此敘明。　
據上論斷，應依刑事訴訟法第302條第1款、第303條第2款、第30
7條，判決如主文。
本案經檢察官陳威呈提起公訴。
中　　華　　民　　國　　111 　年　　11　　月　　24　　日
                 刑事第五庭  審判長  法  官  黃蕙芳 
                                     法  官  黃政忠
                                     法  官  林明慧
以上正本證明與原本無異。
如不服本判決應於收受送達後20日內向本院提出上訴書狀，並應
敘述具體理由；如未敘述上訴理由者，應於上訴期間屆滿後20日
內向本院補提理由書（均須按他造當事人之人數附繕本）「切勿
逕送上級法院」。
中　　華　　民　　國　　111 　年　　11　　月　　24　　日
                                    書記官  鄭永媚